【裁判字號】    98,交聲,220
【裁判日期】    980817
【裁判案由】    違反道路交通管理處罰條例聲明異議
【裁判全文】
臺灣苗栗地方法院交通事件裁定         98年度交聲字第220號
原處分機關  交通部公路總局新竹區監理所苗栗監理站
異  議  人
即受處分人  甲○○
                    國民身分證.
上列異議人即受處分人因違反道路交通管理處罰條例案件，對於
交通部公路總局新竹區監理所苗栗監理站民國98年7 月20日所為
竹監苗字第裁54-F00000000號處分（原舉發案號：苗栗縣警察局
苗縣警交字第F00000000 號），聲明異議，本院裁定如下：
    主  文
原處分關於在道路上蛇行部分撤銷。
上開撤銷部分不罰。
    理  由
一、原處分意旨略以：異議人即受處分人甲○○駕駛吳明鳳所有
    車牌號碼6H-4682 號自用小客車，於民國98年6 月7 日14時
    48分許，行經臺72線客屬大橋口往銅鑼出口匝道處，為苗栗
    縣警察局交通警察隊警員舉發「1.路肩停車。2.在道路上蛇
    行於內外車道及路肩蛇行鑽竄」違規，嗣異議人於所載應到
    案日期內陳述不服舉發並承認駕駛上開車輛，經向原舉發機
    關函查結果，仍認異議人有前揭違規行為，爰依道路交通管
    理處罰條例第33條第1 項第8 款、第43條第1 項第1 款暨違
    反道路交通管理事件統一裁罰基準及處理細則第41條第4 項
    規定，裁處異議人罰鍰新臺幣（下同）共22,000元，並依同
    條例第63條第1 項第1 款、第3 款規定，記違規點數4 點在
    案，原處分並無違誤等語。
二、聲明異議意旨略以：異議人只承認在98年6 月7 日14時48分
    暫停路旁打電話，等朋友，但於快速公路蛇行，異議人認為
    不符當日事實，無憑無據，實屬不當舉發，異議人不能接受
    ，異議人承認路肩停車，只針對蛇行部分聲明異議（見本院
    公務電話紀錄表1 份）云云。
三、經查：
（一）按汽車駕駛人駕駛汽車在道路上蛇行者，處6 千元以上2
      萬4 千元以下罰鍰，並應接受道路交通安全講習，並記違
      規點數3 點，道路交通管理處罰條例第43條第1 項第1 款
      、第5 項、第63條第1 項第3 款固定有明文。惟同條例第
      7 條之2 第1 項、第2 項復明文規定：「（第1 項）汽車
      駕駛人之行為有下列情形之一，當場不能或不宜攔截製單
      舉發者，得逕行舉發：一、闖紅燈或平交道。二、搶越行
      人穿越道。三、在道路收費停車處所停車，不依規定繳費
      。四、不服指揮稽查而逃逸，或聞消防車、救護車、警備
      車、工程救險車之警號不立即避讓。五、違規停車或搶越
      行人穿越道，經各級學校交通服務隊現場導護人員簽證檢
      舉。六、行經設有收費站、地磅之道路，不依規定停車繳
      費或過磅。七、經以科學儀器取得證據資料證明其行為違
      規。（第2 項）前項第七款之科學儀器應採固定式，並定
      期於網站公布其設置地點。但汽車駕駛人之行為屬下列情
      形之一者，不在此限：一、蛇行、危險方式駕車或二輛以
      上之汽車競駛或競技。二、行駛路肩。三、違規超車。四
      、違規停車而駕駛人不在場。五、未依規定行駛車道。六
      、未依規定變換車道。七、未保持安全距離。八、跨越禁
      止變換車道線或槽化線。九、行車速度超過規定之最高速
      限或低於規定之最低速限。十、汽車駕駛人或乘客未依規
      定繫安全帶。十一、汽車駕駛人或附載座人未依規定戴安
      全帽。」該條立法意旨，乃係立法者對於第1 項第1 至6
      款所定特定之道路違規行為，因考量其發生往往係在瞬間
      ，或係由交通警察執行勤務時恰巧目睹，事實上不便立刻
      以攝影、錄影器材取證之情形所在多有，且該等違規事實
      由人之感官即可充分判定，非必以科學儀器始能偵測得知
      ；至如超速或酒醉駕車等人之感官不當然即可判定之違規
      行為，或其他非屬上開列舉範圍內之違規行為，乃規定於
      同條第1項第7款需科學儀器採證始能逕行舉發，以保障舉
      發行為之正確性及憑信性。是以如非道路交通管理處罰條
      例第7 條之2 第1 項第1 至6 款所列舉之情形，又無同條
      項第7 款所列以科學儀器取得之證據資料，因無從推定員
      警之舉發為真正，即不得逕行舉發之（參照臺灣高等法院
      臺中分院97年度交抗字第1142號交通事件裁定意旨）。
（二）本件異議人甲○○駕駛吳明鳳所有車牌號碼6H-4682 號自
      用小客車，於上揭時、地，因「1.路肩停車。2.在道路上
      蛇行於內外車道及路肩蛇行鑽竄」之違規，經原處分機關
      即苗栗縣警察局交通警察隊員警拍照採證後逕行舉發等情
      ，為異議人所不否認，並有舉發違反道路交通管理事件通
      知單、苗栗縣警察局98年7 月2 日苗警交字第0980026431
      號函等各1 份及採證照片1 幀在卷可稽。
（三）然按汽車駕駛人在道路上蛇行之行為，既不在前引道路交
      通管理處罰條例第7 條之2 第1 項第1 至6 款得逕行舉發
      之列，則依同條項第7 款之規定，自應以科學儀器取得證
      據資料證明汽車駕駛人之行為違規，始得逕行舉發；至同
      條第2 項但書第1 款之規定，係指以科學儀器取得證據逕
      行舉發該款所列蛇行等行為者，無庸採用固定式之科學儀
      器為之，亦不必定期於網站公布其設置地點，而非謂逕行
      舉發汽車駕駛人蛇行之行為，無須以科學儀器取得證據資
      料，而得僅以其他立證方式證明其行為違規，此觀法條文
      義甚明。本件既係逕行舉發案件，已如前述，依上開說明
      ，自應以科學儀器取得證據資料，俾證明異議人有駕駛車
      輛於道路蛇行之違規行為；但稽之原舉發機關98年7 月2
      日苗警交字第0980026431號函載明：「員警2 名在本縣台
      72線客屬大橋口往銅鑼出口匝道方向，發現違規車輛違規
      停於路肩，員警即下車盤查．．．駕駛人不從．．．駕車
      逃逸，於逃逸時為規避稽查，沿途蛇行於內外車道及路肩
      ，以蛇形方式於車陣中鑽竄，員警即驅車於後追蹤，而於
      銅鑼出口匝道進入128 線時遭渠兔脫，員警遂依法予逕行
      舉發」、「本件沒有採證照片及錄影帶」，有上開書函及
      本院公務電話紀錄表1 份附卷可參，顯見原舉發機關逕行
      舉發異議人駕駛上開車輛違規蛇行部分，並未以科學儀器
      諸如拍照、錄影等方式取得證據資料，揆之上開道路交通
      管理處罰條例條例第7 條之2 之規定，自與逕行舉發之要
      件不合。
（四）又依原舉發機關上開書函所載當日係由2 名員警執行職務
      ，就異議人違規停車於路肩部分並提出採證照片1 幀為憑
      ，然就蛇行部分卻未提出任何科學儀器採證之資料，是異
      議人以本件無憑無據，實屬不當舉發等云云，指摘原處分
      不當，應有理由。
五、綜上，本件員警雖逕行舉發異議人駕駛上開車輛有違規蛇行
    之情節，但未以科學儀器取得證據資料，其舉發程序顯不合
    法，原處分機關未察，認異議人有前述違規行為之歸責事由
    據以裁罰，自有未洽。是本件異議人之異議為有理由，應由
    本院將原處分撤銷，改諭知異議人不罰，以資適法。此外，
    異議人僅就在道路上蛇行之處分聲明異議，故就同裁決內之
    行駛快速公路違規臨時停車或停車部分，既不在聲明異議之
    範圍內，本院自不予審究，附此說明。
六、據上論斷，應依道路交通管理處罰條例第87條第2 項，道路
    交通案件處理辦法第20條前段，裁定如主文。
中    華    民    國    98    年    8     月    17    日
                  交通法庭  法  官  林卉聆
以上正本證明與原本無異。
如不服本裁定應於送達後5 日內向本院提出抗告狀。
                            書記官  楊慧萍
中    華    民    國    98    年    8     月    17    日


司法院資訊處製作；財團法人民間司法改革基金會備份。
